台灣新竹地方法院刑事判決　　　　　　　　　　　　　　九十年度易字第八八一號
　　公　訴　人　台灣新竹地方法院檢察署檢察官
　　被　　　告　乙○○
　　選任辯護人　林思銘律師
　　　　　　　　洪桂如律師
右列被告因詐欺案件，經檢察官提起公訴（八十九年度偵字第三三０七號），本院判
決如左：
    主  文
乙○○連續意圖為自己不法之所有，以詐術使人將本人之物交付，處有期徒刑捌月。
    事  實
一、乙○○藝名左政，曾創作詞曲參與製作唱片，於民國八十七年間擔任評審，結識
    己○○，嗣於八十九年三月間，二人在新竹市亞太量販店相遇談及錄製ＣＤ、錄
    音帶以資發行之事，雙方並言明錄製費用實報實銷由乙○○向己○○請款等情，
    乙○○並與蕭廣賢談妥由蕭廣賢支付詞曲及雜項製作費用參與演唱事宜，詎乙○○竟基於為自己不法所有之概括犯意，明知「伴你過一生」、「春風」、「前世
    情緣」、「霧中迷情」四首係分別丁○○、壬○○（春風及前世情緣二首）、戊○○作詞後，出資聘請乙○○作曲，並約定著作財產權分別歸丁○○、戊○○、
    壬○○享有，又「思念真辛苦」亦為丁○○出資聘請乙○○作詞作曲，亦約定著
    作財產權歸丁○○所享有，其已無著作財產權，猶選擇前述五首無著作財產權之
    歌曲交由己○○、蕭廣賢演唱（另七首歌曲無著作財產權之爭議），每首歌之詞
    曲則報價新台幣（下同）一萬五千元，編曲報價一萬二千元（其中，春風、前世
    情緣、霧中迷情由己○○獨唱，思念真辛苦由蕭廣賢獨唱、伴你過一生由二人合
    唱），繼之又利用錄音流程而浮報、虛報費用，其中，辛○與癸○○之錄音工作
    室僅收費二萬九千元，而乙○○浮報為配唱八萬三千二百元、補唱二萬九千四百
    元（記載為辛○工作室），另合聲編寫及合聲人員部分委託庚○○、張慧清處理
    ，合聲編寫譜費庚○○每首收費二千元，合聲庚○○、張慧清每首各收二千元，
    共計六首收費應三萬六千元且乙○○尚未支付，而乙○○浮報為合聲編寫一萬八
    千元、合聲人員六萬元，再者攝影照相部分委由新竹喜來登婚紗廣場拍攝，費用
    為四千元且已由己○○、蕭廣賢二人共同支付，而乙○○虛報為一萬元，又乙○○未曾使用辛○先前所開設之沸點音樂工作室，乙○○亦以沸點錄音室之名義虛
    報分軌過帶十五萬六千八百元、外搭吉他一萬四千元、第二KEY十三萬六千五百
    元，乙○○以之分別向己○○請款一百五十二萬二千一百四十元（應為一百五十
    二萬七千一百四十元，帳目計算錯誤少算五千元），以及向蕭廣賢請款七萬元（
    經殺價為五萬元），致己○○因而陷於錯誤先後分別於八十九年二月二十九日付
    款二十萬元、三月二十四日付款十萬元、三月三十一日付款六萬元、四月三十日
    付款十五萬元、六月一日付款十二萬元共支付六十三萬元，蕭廣賢亦陷於錯誤而
    先後多次付款共計三萬八千元，待錄音帶製作完成後，己○○將唱片寄往漢興傳
    播有限公司請該公司試聽，負責人丁○○發覺其著作財產權遭受侵害而以書面通
    知己○○，以及經己○○向辛○、癸○○查詢發現乙○○虛報費用之事，至此己○○等人始知受騙。
二、案經己○○訴由台灣新竹地方法院檢察署檢察官偵查起訴。
    理  由
一、訊之被告乙○○固不否認有替己○○、蕭廣賢錄製唱片，及分別向己○○共收取
    六十三萬元，及向蕭廣賢收取二萬多元之事實，惟否認有何詐欺之行為，辯稱：
    該五首歌曲均係伊所創作，先前為要幫助戊○○、壬○○等人參與競賽所以才說
    係其所創作，且合約書僅有約定授權其等使用，伊才是著作權人，另所請款之合
    聲費用包括製作費、製作助理費、雜支（油資、伙食費、高速公路收費站費、停
    車場費）等費用，辛○工作室使用三十五小時每小時八百元（含CD外殼）共二萬
    九千元，另八百元為雜支（油資、伙食費、高速公路收費站費、停車場費），沸
    點錄音室及辛○工作室三十六小時，實係藍色情人音樂工作室承辦完工以避免費
    用被刪減，攝影費用有攝影師個人費用，另伊有完成錄製ＣＤ、錄音帶工作並交
    付，故非詐欺等語。經查：被告向己○○、蕭廣賢收取前揭費用之事實，業據告
    訴人己○○指述明確，以及被害人蕭廣賢於本院調查時陳述翔實（本院九十年十
    一月二十九日訊問筆錄），核與被告所述之情形相符，應堪採信；其次：「伴你
    過一生」、「春風」、「前世情緣」、「霧中迷情」、「思念真辛苦」五首歌曲
    之著作財產權分別歸丁○○、戊○○、壬○○享有之事實，分別經證人丁○○、
    戊○○、壬○○於偵查中（偵卷第六十六頁以下）及本院調查時（本院九十一年
    一月十五日、二月二十七日訊問筆錄）證述明確，並有合約五紙在卷可稽（偵卷
    第三十六頁），被告固辯稱歌詞歌曲均係其所創作等語，然而，「春風」、「前
    世情緣」、「霧中迷情」三首歌之合約書上僅記載被告為「詞曲著作編曲、作曲
    」，並列明編曲、作曲之計價方式及金額（另有過帶、混音及母帶費用），然並
    未言及歌詞之部分，而「伴你過一生」之合約書上載明丁○○出資聘請被告作曲
    ，核與證人丁○○、戊○○、壬○○所稱為其作詞之情形相符，應堪採信，是上
    開四首歌之歌詞部分顯非由被告所創作甚明，被告所辯前詞，要不足採，而且，
    該合約書上分別係記載「詞曲著作使用權歸乙方全權享有」（霧中迷情、春風、
    前世情緣）、或「甲方出資聘請乙方所作之『伴你過一生』曲，同意甲方為著作
    權人」、或「乙方同意所作『思念真辛苦』歌曲之詞曲著作，歸出資人甲方所有
    」等語，係約定著作財產權由戊○○、壬○○所享有，以及約定丁○○為著作人
    ，因此，歌曲之著作財產權（「思念真辛苦」包括歌詞），應由丁○○、戊○○
    、壬○○享有著作財產權，被告並未享有著作財產權益明，而被告猶就每首歌之
    詞曲則報價一萬五千元，編曲報價一萬二千元，其係有施用詐術之行為甚明，至
    證人甲○○固證稱有與被告同向證人丁○○談授權之事（本院九十一年一月十五
    日訊問筆錄），惟依證人甲○○所述之情形，被告尚未與證人丁○○達成協議，
    是此事實於前揭情形尚無影響，附此敘明；再者：辛○與癸○○之錄音工作室僅
    收費二萬九千元，而乙○○浮報為配唱八萬三千二百元、補唱二萬九千四百元，
    另合聲編寫及合聲人員部分庚○○、張慧清收費應三萬六千元且乙○○尚未支付
    ，而乙○○浮報為合聲編寫一萬八千元、合聲人員六萬元，攝影照相部分委由新
    竹喜來登婚紗廣場拍攝，費用為四千元且已由己○○、蕭廣賢二人共同支付，而
    乙○○虛報為一萬元，且乙○○未曾使用辛○先前所開設之沸點音樂工作室，乙○○亦以沸點錄音室之名義虛報分軌過帶十五萬六千八百元、外搭吉他一萬四千
    元、第二KEY十三萬六千五百元等情，亦據辛○、癸○○（偵卷第二十四頁、本
    院九十一年四月九日訊問筆錄）、庚○○（本院九十一年三月十三日訊問筆錄）
    、丙○○（本院九十一年三月十三日訊問筆錄）證述明確，並有照相收據二張附
    卷可按（偵卷第三十五頁），是被告顯有浮報、虛報費用之行為甚明；至被告辯
    稱費用中尚包括製作費、助理費、雜支（油資、伙食費、高速公路收費站費、停
    車場費）費用等語，則被告何以不載明其實際數額，尤其，合聲部分係由庚○○
    、張慧清全部處理完成，何來製作費、製作助理費？況合聲費用係按歌曲數目計
    算、辛○工作室係按照使用時數計算費用，而被告所稱之雜支費用係實支實付之
    性質，則如何依照歌曲數目或使用工作室時數計算費用？另攝影費用已由己○○
    、蕭廣賢二人支付完畢並取得收據，又被告何需再計算支付予攝影師之費用？而
    沸點音樂工作室所列之工作項目之部分，被告果係於其藍色情人音樂工作室所承
    做，何以不直接書明其情形，而須利用已經停止營業五年以上，且未經登記無發
    票收據之沸點音樂工作室報帳，以避免被刪減？又租用錄音室配唱及MIX費用之
    部分（即明細表D項部分），辛○音樂工作室係收取「歌曲錄音費用二萬九千元
    」，此有收據在卷可憑（偵卷第十三頁），而於辛○工作室所使用之材料，係於
    明細表E項材料項目明細中記載，亦據辛○、癸○○證述綦詳，則被告於辛○工
    作室使用三十五小時，每小時八百元，共計應為二萬八千元，而被告卻記載二萬
    九千元（含ＣＤ外殼），則被告所使用之CD-R母帶每卷僅價值一百二十元總共使
    用四捲，竟需要使用高達一千元之ＣＤ外殼？其顯係為配合辛○、癸○○收款之
    金額而予以編竄，另被告事後既再至和鳴錄音室處理，又何以在藍色情人音樂工
    作室處理「後序工作」三十六小時？更有甚者，合聲部分被告報價為七萬八千元
    ，較實際合聲費用三萬六千元，多出四萬二千元之譜，而辛○工作室每小時鐘點
    費為八百元，被告則再收取以每小時八百元計算之雜支即油資、伙食費、高速公
    路收費站費、停車場費之費用，此等雜支費用竟高於實際支出之費用，更遑論被
    告每首歌曲尚要收取一萬五千元之製作費用（明細表H項），尤再審酌被告要求
    辛○、癸○○、庚○○於告訴人詢問所支付之金額時需與之配合等情（前揭筆錄
    參見），益徵被告確有浮報、虛報費用之施用詐術行為至明，被告所辯前詞，顯
    係臨訟杜撰，要不足採，至所錄製ＣＤ、錄音帶根本無從達成先前錄製之目的，
    被告雖已交付，然仍與被告前揭詐欺行為之成立並無影響，附此敘明；綜上所述
    ，被告確有施用詐術之行為致己○○、蕭廣賢陷於錯誤而交付財物之事實甚明，
    是本件事證已臻明確，被告犯行堪予認定。
二、核被告所為，係犯刑法第三百三十九條第一項之詐欺罪。被告先後多次詐欺取財
    行為，時間緊接，所犯之罪名及基本犯罪構成要件均相同，顯係基於概括犯意反
    覆為之，為連續犯，應依刑法第五十六條之規定，以一罪論，並加重其刑。爰審
    酌被告犯罪目的、犯罪時所受手段、所得之財物、行為之次數、迄未將所得財物
    返還被害人、犯後猶否認犯行之態度等一切情狀，量處如主文所示之刑。又被告
    迄未與被害人等達成和解已如前述，亦無事證足認被告經此偵審科刑宣告之教訓
    ，而能促使其有所警惕而無再犯之虞之情形，爰不為緩刑之諭知，併此敘明。
三、據上論斷，應依刑事訴訟法第二百九十九條第一項前段，刑法第五十六條、第三
    百三十九條第一項，罰金罰鍰提高標準條例第一條前段，判決如主文。
本案經檢察官吳金棟到庭執行職務。
中      華      民      國    九十一    年      六      月      六      日
                              台灣新竹地方法院刑事第二庭
                                  法      官    蘇  嘉  豐
右正本證明與原本無異。
如不服本判決，應於判決送達後十日內向本院提出上訴狀( 應附繕本 )。
                                  書  記  官    賴  寶  合
中      華      民      國    九十一    年      六      月      六      日
附錄本案論罪科刑所適用法條全文：
刑法第三百三十九條第一項：
意圖為自己或第三人不法之所有，以詐術使人將本人或第三人之物交付者，處五年以
下有期徒刑、拘役或科或併科一千元以下罰金。
